【裁判字號】    95,簡上,486
【裁判日期】    950629
【裁判案由】    毀棄損壞等
【裁判全文】
臺灣高雄地方法院刑事判決             95年度簡上字第486號
上  訴  人  臺灣高雄地方法院檢察署檢察官
上  訴  人
即  被  告  丁○○
上列上訴人等因毀棄損壞等案件，不服本院高雄簡易庭於中華民
國95年4月3日95年度簡字第952號第一審簡易判決（聲請簡易判
決處刑案號：臺灣高雄地方法院檢察署94年度偵字第23883 號）
，提起上訴，本院管轄之第二審合議庭判決如下：
    主  文
原判決撤銷。
丁○○以脅迫使人行無義務之事，未遂，處有期徒刑陸月，如易
科罰金，以參佰元折算壹日。
    事  實
一、丁○○因認其母陳富美與甲○之夫乙○○間有感情糾葛，且
    不滿乙○○經常打電話與其母陳富美聯絡，乃於民國94年9
    月4 日前往乙○○位於高雄市○○區○○街20巷13號之住處
    ，與乙○○協議並由乙○○簽立同意每月6 日給付陳富美、
    丁○○新台幣 (下同)5,000 元 之字據。嗣於翌日（同年月
    5 日）下午6 時許，丁○○撥打行動電話給乙○○向其催討
    債務，經乙○○表示其家中經濟係由其妻甲○負責，丁○○
    乃要求乙○○將行動電話交予甲○，要求甲○代其夫乙○○
    履行每月給付5000元之承諾，並基於強迫甲○給付上開金錢
    之犯意，在電話中向甲○恫稱：「我要以黑道的方式來對付
    你，讓你們全家不得安寧；如果你不答應給我錢，我現在就
    要去你家，給你好看。」等語，使甲○心生畏懼，而以此方
    式脅迫甲○代其夫履行上開債務。復因甲○拒絕代償，丁○
    ○乃又承前開強制甲○代償債務之接續犯意，於撥打完上開
    電話後，旋即前往甲○位於高雄市○○區○○街20巷13號之
    住宅門外，並基於散布於眾之意圖，持噴漆朝該處之大門、
    大門兩側之鐵捲門噴寫「老公外ㄩˋ」、「變態」、「為人
    師母縱容丈夫行為變ㄊㄞˋ、長年使一個家庭破碎、小孩無
    辜傷心」等足以貶損甲○、乙○○名譽之文字（誹謗乙○○
    部分未據告訴），並致令該大門、鐵捲門受噴漆處之外表漆
    面原具有保護及美化鐵捲門之附隨效用喪失而不堪使用，非
    以重新油漆或拷漆之方式即無法除去該噴漆，足以生損害於
    甲○。丁○○並以鐵撬敲開該處大門後，於未得甲○、乙○
    ○同意之情形下，無故擅自侵入上開住宅附連圍繞之圍牆內
    庭院後，再持庭院內之石塊砸毀該住宅窗戶及機車儀表板之
    玻璃，均足生損害於甲○，並以此方式欲脅迫甲○代其夫履
    行債務。嗣甲○於94年9 月6 日凌晨4 時許返回上開住處後
    ，目睹其住處遭人破壞，乃向高雄市政府警察局苓雅分局凱
    旋路派出所報案，因而經警查獲上情。
二、案經甲○訴由高雄市政府警察局苓雅分局報告臺灣高雄地方
    法院檢察署檢察官聲請簡易判決處刑。
   理 由
壹、程序部分
一、按傳聞法則之重要理論依據，在於傳聞證據未經當事人之反
    對詰問予以核實，乃予排斥，惟若當事人已放棄對原供述人
    之反對詰問權，於法院審判時表明同意該等傳聞證據可作為
    證據，基於證據資料愈豐富，愈有助於真實發現之理念，並
    貫徹刑事訴訟法修法加重當事人進行主義之精神，確認當事
    人對於證據能力有處分權之制度，傳聞證據經當事人同意作
    為證據，法院認為適當者，亦得為證據。另當事人於調查證
    據時，對於傳聞證據表示「沒有意見」、「對於證據調查無
    意見」，而未於言詞辯論終結前聲明異議，應視為已有將該
    等傳聞證據採為證據之同意，此經刑事訴訟法第159 條之5
    定有明文。
二、被告丁○○於本院審理時，就證人即告訴人甲○於警詢中之
    陳述、彰化縣警察局北斗分局北斗派出所受理各類案件紀錄
    表及卷附存證信函，均未於言詞辯論終結前聲明異議，則依
    刑事訴訟法第159 條之5 之規定，應視為被告已同意本案卷
    證均具有證據能力，而可作為證據，本院斟酌該等證據，並
    非非法取得，亦無證明力明顯過低之情形，均得採為證據。
貳、實體部分
一、訊據被告丁○○就其有於上揭時、地在甲○住處大門、鐵捲
    門噴漆，並破壞告訴人甲○住處大門，進入庭院撿拾石塊砸
    破甲○住處窗戶及機車儀表板之玻璃等犯罪事實，迭於警詢
    、檢察官偵訊中、本院審理時均坦承不諱，核與證人甲○、
    乙○○於本院95年6 月15日審理時證述之情節相符，並有現
    場照片9 張附卷足憑，被告此部分之自白核與事實相符，足
    堪採信，被告此部分犯行，事證明確，堪以認定。
二、惟被告丁○○固不否認有於上揭時、地打行動電話給乙○○
    ，並要求乙○○請甲○聽電話等情，仍矢口否認有何恐嚇之
    犯行，辯稱：並未在電話中向甲○恫稱要找黑道對付她云云
    ，經查：告訴人即證人甲○於本院審理時具結證稱：「我看
    到我先生在和她 (即被告丁○○)通 手機，聽到我先生說有
    人要找妳，說我的電話，我就問她妳是誰，要找我什麼事情
    ；…然後她就說妳先生有無告訴妳要給我5,000 元的事情，
    我說他說和妳說不一樣，她就一直罵；…她說如果不給錢要
    用黑道方式對付妳，讓妳們全家不得安寧；…他用三字經罵
    我，要我準備錢，如果不準備錢，要讓妳死得很難看，我馬
    上就要去妳家讓妳好看。」等語 (見本院第二審卷宗95年6
    月15日審判筆錄)， 且經證人即告訴人甲○之夫乙○○於本
    院95年6 月15日審理中具結證稱：「 (檢察官問：你太太於
    電話中與被告對話時，你是否在旁邊？)是 的。 (檢察官問
    ：妳太太和被告對話內容是否有聽到？)我 太太回答時我有
    聽到。我太太當時說：『我是被害人，妳怎麼可以用黑道方
    式對付我』。我太太放了電話之後很害怕的樣子，我太太說
    ：『他馬上要到家裡對付我，要怎麼辦？』，她怕人用黑道
    的方式對付她，所以我們就一起去報警」等語 (見本院二審
    卷宗該次審判筆錄)， 核與證人甲○前揭證述內容相符。並
    參以卷附彰化縣警察局北斗分局北斗派出所受理各類案件紀
    錄表 (見本院95年度簡字第952 號卷第39頁)， 其上所載案
    發時間為94年9 月5 日19時，衡情如非被告丁○○確實有於
    電話中以上揭言語恫嚇告訴人甲○，使告訴人甲○心生畏懼
    ，當不至於迅速至派出所備案，渠等上揭證詞，應堪採信，
    被告丁○○於上揭時地，撥打行動電話給乙○○，並要求告
    訴人甲○接聽電話，並以上述言語脅迫告訴人之事實，應堪
    認定。
三、雖告訴人於警詢中指陳被告有恐嚇取財之行為，惟按刑法第
    346 條第1 項之恐嚇取財罪，係以意圖為自己或第三人不法
    所有為構成要件之一，若僅以恐嚇方法使人交付財物，而並
    無不法所有意圖，縱令其行為或可觸犯他項罪名，要無由成
    立本條之恐嚇取財罪；次按刑法第305 條之恐嚇危害安全罪
    ，係指單純以將來加害生命、身體、自由、名譽、財產之事
    ，恐嚇他人致生危害於安全者而言，如對於他人之生命、身
    體等，以現實之強暴、脅迫手段加以危害要挾，使人行無義
    務之事或妨害人行使權利，即應構成刑法第304 條之強制罪
    ，縱有恐嚇行為，亦僅屬犯強制罪之手段，無更論以恐嚇危
    害安全罪之餘地（最高法院84年度台上字第4566號判決、84
    年度台非字第194 號判決參照）。被告於警、偵訊時供稱：
    告訴人之夫乙○○因與伊之母親外遇，書立切結書應允每月
    給付新台幣5,000 元予伊及伊之母親，並決意從此不再與伊
    之母親往來，惟嗣後乙○○竟拒不履約，伊始依乙○○所留
    聯絡方式撥打0000000000號行動電話找乙○○令其履行契約
    ，惟電話中乙○○稱其無法作主，便將電話轉交予告訴人接
    聽等語（見警卷第2 頁、偵卷第7 頁），並有被告提出乙○
    ○所書立之切結書乙紙在卷可按（見警卷第9 頁）。雖證人
    乙○○於本院審理時證稱：「我被脅迫，在我家裡簽的，因
    為我長期被她脅迫，精神不濟，…。」、「…，他就問我為
    何要勾引他媽媽，然後我說沒有勾引他媽媽，他很囂張地在
    屋內走來走去，並說要和我太太講，使我家不得安寧，要告
    訴我兒子、鄰居，後說要拿走擺在屋內之照片，讓我太太知
    道，證明我有勾引他媽媽，我家有壹支木製鴨子他拿起來要
    打我，在那裡弄好幾個小時，他就叫我要簽字條給他，…。
    」等語，惟經本院質之「當時為何不報警時？」證人乙○○
    竟答稱：「我那時頭昏昏得，我本來就有高血壓，我不知為
    何簽那張字條。」、「（問：為何一個女子這樣脅迫你你就
    簽這張？）大家都這樣講。我就是那時頭昏昏的，不知怎麼
    回事。」等語，而多有閃避問題之情形。且證人乙○○復證
    稱其係於94年9 月2 日始認識被告，而該字據則係於同年月
    4 日所簽立，距其認識被告不過2 日，何來「長期被她脅迫
    」之事實？故證人乙○○所稱其係經被告脅迫始簽立該字據
    等語，實難採信。是本件既無證據足認證人乙○○係經被告
    恐嚇、脅迫之下始簽立該字據，則被告持該字據要求告訴人
    甲○代夫清償證人乙○○所承諾給付之金錢，揆諸前揭判決
    意旨，尚難遽認被告有何為自己不法所有之意圖，而與恐嚇
    取財罪之構成要件有間。至被告雖執前開切結書要求告訴人
    代其夫乙○○履行債務，惟其於電話中向告訴人恫稱：「我
    要以黑道的方式來對付你，讓你們全家不得安寧，…我現在
    就要去你家，給你好看。」等語，而以此脅迫手段，迫使告
    訴人代其夫乙○○清償債務，其等上開脅迫行為，僅屬強制
    罪之手段，揆諸前揭判決意旨，亦不應論以刑法第305 條恐
    嚇危害安全罪。
四、次按公然侮辱，係指不指摘具體事實，而從事可能貶低他人
    社會評價之一切輕蔑人之行為，足使不特定人或多數人得以
    共聞者，如係意圖散布於眾，而指摘或傳述足以毀損他人名
    譽之具體事實，應係刑法第310 條第1 項誹謗罪之範圍；該
    兩罪固設定不同之構成要件，然均為保障名譽法益，如併以
    具體事實傳述指摘，復結合抽象之謾罵，倘若該等行為構成
    犯罪，亦僅屬於「誹謗」與否之問題，與「公然侮辱」罪無
    關（司法院院字第2179號解釋參照）。次按，刑法誹謗罪係
    以意圖散布於眾，而指摘或傳述足以毀損他人名譽之事，為
    其成立要件。行為人所指摘或傳述之事，必須是具有足以損
    害被指述人名譽之具體事件內容，始有誹謗行為可言。而行
    為人所指摘或傳述之事是否「足以毀損他人名譽」，應就被
    指述之人個人條件以及指摘或傳述內容，以一般人之社會通
    念為客觀之判斷。如行為人所指摘或傳述之具體事實，足以
    使被指述人受到社會一般人負面的評價判斷，則可認為足以
    損害被指述人之名譽。名譽究有無毀損，非單依被害人主觀
    上之感情決之，實應依社會客觀之評價，如因之可受貶損，
    則對其人之真正價值未生影響，或並未傷及被害人主觀之感
    情，仍應視為名譽之侵害；反之，縱然已傷及被害人主觀之
    情感，然實際上行為人之行為對其社會之客觀評價並無影響
    ，仍不為名譽之侵害。而被告對被害人名譽之事有所認識，
    且知悉就其所認識之事加以指摘或傳述，足以毀損他人的名
    譽，而指摘或傳述此事，即具有誹謗故意。然刑法第310 條
    第2 項加重誹謗罪之成立，以意圖散布於眾，而以散布文字
    、圖畫之方法，指摘或傳述足以毀損他人名譽之事者為要件
    。所謂散布，應係指「提供公眾流通」之狀態，故如意圖散
    布於眾，以文字指摘或傳述足以毀損他人名譽之事，惟並未
    將該文字提供公眾交易或流通之狀態，仍非「散布」之行為
    ，僅能論以同條第1 項之誹謗罪。準此，被告噴漆內容雖有
    「變態」之抽象謾罵字眼，然已結合於被告指摘告訴人有縱
    容丈夫外遇行為而造成他人家庭破碎之字句中，而該等字句
    依一般人之社會通念，已足使告訴人受到社會一般人負面之
    評價，應屬指摘足以毀損他人名譽之事無訛，又被告上開以
    噴漆書寫文字於告訴人大門及兩側鐵捲門之行為，雖足使不
    特定人得以共見共聞，惟並未將該文字提供公眾流通之狀態
    ，應僅論以刑法第310 條第1 項之誹謗罪，且被告指摘之上
    開事實，縱能證明為真實，亦屬涉及他人私德而與公共利益
    無關之事，自不能阻卻違法而得予不罰。
五、又按刑法第306 條第1 項之侵入住居罪，以無故侵入他人住
    宅、建築物或附連圍繞之土地為要件，住宅庭院如設有牆垣
    以資區隔，應屬附連圍繞該住宅之土地，如侵入之，仍應論
    以該條第1 項侵入住居罪。被告雖否認有進入告訴人甲○之
    住宅，惟自承有進入告訴人住宅外之庭院，而該庭院依卷附
    照片所示，有圍牆及鐵門圍住以與其他土地相區隔，應屬該
    住宅附連圍繞之土地無疑，被告既未經告訴人同意無故侵入
    該庭院，自屬侵入住宅無疑。
六、被告丁○○以脅迫方法使告訴人甲○行無義務之事，惟告訴
    人並未因而代其夫履行債務，是核被告丁○○所為，係犯刑
    法第304 條第2 項、第1 項之強制未遂罪、第354 條之損壞
    他人大門、鐵捲門及玻璃罪、第310 條第1 項之誹謗罪、第
    306 條第1 項之無故侵入他人附連圍繞之土地罪。被告以1
    個噴漆於告訴人大門及鐵門之行為，同時觸犯誹謗罪及損壞
    他人大門、鐵門罪，為想像競合犯；被告撬開大門進入告訴
    人庭院後，以庭院內之石塊砸破告訴人住宅窗戶及機車儀表
    板之玻璃，則被告所犯無故侵入他人附連圍繞之土地罪與損
    壞他人大門及玻璃罪間，有方法結果之牽連關係，為牽連犯
    ；被告所犯前開損壞他人大門、鐵捲門及損壞他人大門、玻
    璃兩罪，均係為達到以強暴之方法使告訴人代其夫清償同一
    債務之目的，與其所犯強制罪間，有方法結果之牽連關係，
    為牽連犯，故其所犯上開各罪，均應依刑法第55條之規定，
    從一重之強制未遂罪論處。檢察官聲請簡易判決處刑書認被
    告係犯刑法第305 條恐嚇危害安全罪、同法第306 條第1 項
    侵入住居罪、同法第354 條毀損罪，並認此3 罪間應予以分
    論併罰，容有誤會。又檢察官聲請簡易判決書所犯法條欄就
    被告脅迫告訴人甲○給付金錢部分，雖認係犯刑法第305 條
    之恐嚇罪，而未論以刑法第304 條之強制罪，惟檢察官於犯
    罪事實欄，則業已敘述被告脅迫告訴人給付金錢之言詞，是
    此部分應認業經檢察官聲請簡易判決處刑，本院自應就此部
    分一併加以裁判，附此敘明。又被告先以電話脅迫告訴人代
    其夫清償債務未果，旋即至告訴人住宅噴漆、砸毀玻璃，以
    此強暴方式欲達前揭強制之目的，被告於緊接之時間內，為
    達同一目的而為兩次強制之行為，侵害同一法益，依一般社
    會健全觀念，在時間差距上，難以強行分割，在刑法評價上
    ，係視為數個舉動之接續施行，合為包括之一行為予以評價
    ，為接續犯。又被告已著手於強暴、脅迫行為之實施，惟尚
    未發生使被害人行無義務事之結果，為未遂犯，應依刑法第
    26 條 前段之規定，減輕其刑。
七、原審認被告罪證明確，予以論罪科刑，固非無見。惟原判決
    認被告係犯刑法第305條之恐嚇危害安全罪、第310條第2項
    之加重誹謗罪，並認該兩罪行為各別，構成要件互殊，應予
    以分論併罰，其適用法律容有違誤，檢察官上訴意旨指摘原
    判決未論及被告對告訴人恐嚇取財及不法所有意圖部分；被
    告上訴意旨指摘原判決任意推定事實，又對於被告所提證據
    漏而不審，雖均無理由，然原判決既有上開違誤，自應由本
    院予以撤銷改判。爰審酌被告僅因不滿告訴人之夫與其母親
    間之情感糾葛，竟不思以理性和平之手段解決紛爭而牽怒於
    告訴人，即以噴漆、砸擊石塊等手段，毀損告訴人之物品並
    指摘足以貶損告訴人名譽之事，更進而恐嚇告訴人危及其人
    身安全，惡性非輕，且犯後未能坦承全部犯行，猶飾詞狡辯
    ，對其前開所為，亦全無悔悟之意，並慮及告訴人所受損害
    等一切情狀，量處如主文所示之刑，並諭知易科罰金之折算
    標準，以示懲儆。
據上論斷，應依刑事訴訟法第455 條之1 第1 項、第3 項、第
369條第1 項前段、第364 條、第299 條第1 項前段，刑法第
304 條第2 項、第1 項、第310 條第1 項、第306 條第1 項、第
354 條、第55條、第26條前段、第41條第1 項前段，罰金罰鍰提
高標準條例第1 條前段、第2 條，判決如主文。
本案經檢察官丙○○到庭執行職務。
中    華    民    國    95    年    6    月    29    日
               刑事第九庭 審判長法  官   張世賢
                                法  官   陳建和
                                法  官   王啟明
以上正本證明與原本無異。
本判決不得上訴。
中    華    民    國    95    年    6    月    29    日
                                書記官  陳  心  儀
附錄本案論罪科刑法條：
刑法第304條
以強暴、脅迫使人行無義務之事或妨害人行使權利者，處 3 年
以下有期徒刑、拘役或 300 元以下罰金。
前項之未遂犯罰之。
刑法第310 條（誹謗罪）
意圖散布於眾，而指摘或傳述足以毀損他人名譽之事者，為誹謗
罪，處1 年以下有期徒刑、拘役或500 元以下罰金。
散布文字、圖畫犯前項之罪者，處 2 年以下有期徒刑、拘役或
1千元以下罰金。
對於所誹謗之事，能證明其為真實者，不罰。但涉於私德而與公
共利益無關者，不在此限。
刑法第354條(毀損器物罪)
毀棄、損壞前二條以外之他人之物或致令不堪用，足以生損害於
公眾或他人者，處二年以下有期徒刑、拘役或五百元以下罰金。
刑法第306條(侵入住居罪）
無故侵入他人住宅、建築物或附連圍繞之土地或船艦者，處一年
以下有期徒刑、拘役或三百元以下罰金。
無故隱匿其內，或受退去之要求而仍留滯者，亦同。


司法院資訊處製作；財團法人民間司法改革基金會備份。
